【裁判字號】    96,重訴,217
【裁判日期】    971107
【裁判案由】    返還價金
【裁判全文】
臺灣高雄地方法院民事判決             96年度重訴字第217號
原      告  丁○○
訴訟代理人  王仁聰律師
被      告  新厝加油站股份有限公司
法定代理人  乙○○○
訴訟代理人  劉玉津律師
參  加  人  甲○○
訴訟代理人  林石猛律師
            黃致穎律師
上列當事人間請求返還價金事件，本院於民國97年10月20日言詞
辯論終結，判決如下：
    主  文
被告應於原告將坐落高雄市○○區○○段七三地號土地（地目：
建，面積二百零六平方公尺）之所有權（權利範圍為全部）移轉
登記予被告之同時，給付原告新台幣壹仟捌佰萬元，及自民國九
十四年六月二十九日起至清償日止，按年息百分之五計算之利息
。
訴訟費用由被告負擔。
本判決第一項於原告以新台幣陸佰萬元供擔保後，得假執行，但
被告以新台幣壹仟捌佰萬元預供擔保後，得免為假執行。
    事實及理由
一、按訴狀送達後，原告不得將原訴變更或追加他訴。但有下列
    各款情形之一者，不在此限：一、被告同意者。二、請求之
    基礎事實同一者。三、擴張或減縮應受判決事項之聲明者。
    四、因情事變更而以他項聲明代最初之聲明者。五、該訴訟
    標的對於數人必須合一確定時，追加其原非當事人之人為當
    事人者。六、訴訟進行中，於某法律關係之成立與否有爭執
    ，而其裁判應以該法律關係為據，並求對於被告確定其法律
    關係之判決者。七、不甚礙被告之防禦及訴訟之終結者。被
    告於訴之變更或追加無異議，而為本案之言詞辯論者，視為
    同意變更或追加。民事訴訟法第255 條定有明文。經查，原
    告原係起訴主張依物之瑕疵擔保、權利瑕疵擔保之法律關係
    ，解除兩造間之買賣契約，而依民法第259 條規應，請求被
    告返還價金（本院卷第114 頁），嗣於民國97年7 月29具狀
    主張依不完全給付（準用給付不能）之規定，以該書狀之送
    達對被告為解除契約之意思表示，請求被告返還價金（本院
    卷第186 頁），核屬訴之追加，惟被告不同意原告為上開追
    加（本院卷第196 頁背面），且觀之本院前於96年11月21日
    言詞辯論期日行使闡明權時，原告已明白表示「沒有主張給
    付不能，是主張物之瑕疵及權利瑕疵」等語，有該言詞辯論
    筆錄在卷可按（本院卷第114 頁），而原告復於本件歷經8
    個多月之審理，並就原告有無怠於為瑕疵通知及其解約權是
    否罹於時效為調查而近終結時，始再為上開追加，顯有礙於
    被告之防禦及訴訟之終結，自難准許。合先敘明。
二、原告起訴主張：伊為供建築使用而向被告購買坐落於高雄市
    苓雅區○○段73地號，地目為建地，面積206 平方公尺之土
    地（下稱系爭土地），兩造於94年6 月1 日簽訂土地買賣契
    約（下稱系爭契約），約定買賣價金為新臺幣（下同）1800
    萬元，原告業已於94年6 月28日支付價金完畢，被告則於翌
    日移轉所有權與原告。嗣原告於94年9 月6 日以同勝建設股
    份有限公司（下稱同勝公司）名義為起造人，向高雄市政府
    工務局申請建造執照，遭該局於94年9 月13日以高市工務建
    字第094A002218號函，表示本案申請基地與相鄰鄰地依高雄
    市畸零地使用自治條例檢討前不予核准為由退件，原告遂於
    94年11月18日將系爭土地出售與訴外人陳三培，惟陳三培於
    95年4 月21日向高雄市政府工務局申請建照執照，亦遭該局
    以系爭土地為法定空地，依法不得供建築使用為由駁回申請
    ，致陳三培向原告主張撤銷買受系爭土地之意思表示，並對
    原告提出返還價金之訴訟，原告則於訴訟中即95年7 月27日
    以律師函通知被告系爭土地存有上開瑕疵，並於同年11 月
    29日以律師函對被告為解除契約之意思表示，復於96年1 月
    17日告知被告參加訴訟，遭被告拒絕，案經本院95年度重訴
    字第245 號判決認定系爭土地無法建築，為交易上重大事項
    ，得以錯誤為由撤銷買賣契約，判決命原告返還價金1935
    萬元確定。因系爭土地無法供建築使用，存有通常效用已滅
    失之重大瑕疵，又系爭土地為鄰地之法定空地，如原告欲建
    築，當遭鄰地所有權人主張權利而無法建築，自屬物之瑕疵
    及權利瑕疵，原告自得依民法第359 條、第354 條、第349
    條、第353 條、第256 條之規定，主張解除系爭土地之買賣
    契約，並再以起訴狀繕本之送達為解除契約之意思表示，而
    依民法第259 條規定，請求被告返還價金等語。並聲明：(一)
    被告應給付原告1800萬元，及自94年6 月29日起至清償日止
    ，按年息5%計算之利息。(二)願供擔保，請准宣告假執行。
三、被告則以：系爭土地並非全部為法定空地，原告亦非因其為
    法定空地無法建築才轉售，且原告係因隱匿遭高雄市政府工
    務局退回建造執照之申請，轉售第三人陳三培，始經本院以
    本院95年重訴字第245 號判決第三人主張撤銷買賣契約有理
    由，原告應返還價金。雖被告於上開訴訟進行中曾受告知訴
    訟，且未參加，尚難以高雄市政府工務局之相關函令遽認系
    爭土地無法建築。縱認系爭土地確有部分面積無法建築，系
    爭土地其餘部分應可建築，而有交易價值。又系爭土地縱有
    無法建築之瑕疵，原告應依民法第356 條之規定為瑕疵之通
    知，其於94年9 月13日即已因遭退回建造執照申請而發覺瑕
    疵，又於95年7 月間得知第三人起訴，卻遲至95年11月29
    日通知被告，且被告亦係於96年4 月始收到該律師函，應認
    原告怠為瑕疵通知，依法視為已承認系爭土地。另系爭土地
    並無權利瑕疵，原告已取得所有權，得對抗第三人，其主張
    依民法第353 條及第256 條規定解除契約，亦無理由。如原
    告主張解除契約有理由，原告亦應同時履行回復原狀，將系
    爭土地之所有權移轉登記與被告，於原告履行對待給付前，
    被告拒絕自己之給付等語置辯。並聲明：(一)原告之訴駁回。
    (二)如受不利之判決，願供擔保請准免為假執行。
四、參加人陳述略以：土地之利用向有多元，除供建築之用外，
    尚有可能作為一般空地堆放物品，或為其他使用，於當事人
    間無明確說明買賣目的，且出賣人亦無法了解買受人心理狀
    態之前提下，實難僅以相互間存有買賣契約為由，而強求出
    賣人需負有完全之保證，原告所稱被告應負賠償責任云云，
    顯與事實經驗相悖離而於法無據。又原告於發現瑕疵逾1 年
    後始為通知，依法應視為已承認其所受領之物，自不得主張
    解除契約，且系爭土地雖為法定空地，亦無權利瑕疵之可言
    等語。
五、本件不爭執事項及爭點：
  (一)兩造不爭執之事項如下，並有不動產買賣契約書2 份、民事
    起訴狀、95年11月29日仁律字第168 號律師函、民事告知訴
    訟狀、民事陳報狀、本院95年度重訴字第245 號民事判決等
    各1 份在卷足憑（本院卷第11頁至第16頁、第23頁至第30頁
    、第34頁至第38頁、第40至44頁），且經本院依職權調取95
    年度重訴字第245 號返還價金等案卷核閱屬實：
  1.原告為供建築使用而向被告購買坐落於高雄市○○區○○段
    73地號，面積206 平方公尺之系爭土地，兩造於94年6 月1
    日簽訂土地買賣契約書（下稱系爭契約），約定買賣價金為
    1800萬元，原告業已於94年6 月28日支付價金完畢，被告則
    於翌日移轉所有權與原告。
  2.原告於94年9 月6 日以同勝公司名義為起造人，向高雄市政
    府工務局申請建造執照，遭該局於94年9 月13日以高市工務
    建字第094A0022 18 號函，表示本案申請基地與相鄰鄰地依
    高雄市畸零地使用自治條例檢討前不予核准為由退件。原告
    嗣於94年11月18日將系爭土地出售與訴外人陳三培，陳三培
    於95年4 月21日向高雄市政府工務局聲請建照執照，亦遭駁
    回申請，致陳三培向原告主張撤銷買受系爭土地之意思表示
    ，並對原告提出返還價金之訴訟，原告並於訴訟中即95年11
    月29日以律師函為解除契約意思表示，復於96年1 月17日告
    知被告參加訴訟，經本院於96年1 月22日送達告知訴訟狀予
    被告，被告則於96 年1月29日具狀陳明不參加訴訟，案經本
    院95年重訴字第24 5號判決認定系爭土地無法建築，為交易
    上重大事項，得以錯誤為由撤銷買賣契約，判決命原告返還
    價金1935萬元確定。
  (二)本件之爭點：
  1.兩造訂立系爭契約後迄95年11月29日止已逾1 年，原告得否
    就買賣標的物有瑕疵，而主張解除系爭契約？
  2.被告為本院95年度重訴字第245 號案件之受告知人，得否就
    該確定判決認定系爭土地無法供建築之用而有瑕疵部分主張
    不當？
  3.原告得否解除系爭契約，並請求被告返還買賣價金1800萬元
    及自94年6 月29日起至清償日止按年息5%計算之利息？
  4.如原告得解除系爭契約，則被告得否主張同時履行抗辯？
六、得心證之理由：
  (一)兩造訂立系爭契約後迄95年11月29日止已逾1 年，原告得否
    就買賣標的物有瑕疵，而主張解除系爭契約？
  1.按買受人應按物之性質，依通常程序從速檢查其所受領之物
    。如發現有應由出賣人負擔保責任之瑕疵時，應即通知出賣
    人。買受人怠於為前項之通知者，除依通常之檢查不能發現
    之瑕疵外，視為承認其所受領之物。不能即知之瑕疵，至日
    後發現者，應即通知出賣人，怠於為通知者，視為承認其所
    受領之物，民法第356 條定有明文。本件原告主張系爭土地
    為鄰地之法地空地，無法供建築使用，存有通常效用已滅失
    之重大瑕疵等語，固據其提出高雄市政府工務局函文及本院
    95年度重訴字第245 號民事確定判決為證，惟被告否認系爭
    土地全部無法供建築使用，並抗辯系爭土地縱有無法建築之
    瑕疵，原告亦怠於為瑕疵通知而視為已承認，自不得95年11
    月29日通知解除系爭契約等語。
  2.經查，系爭土地固確有因為鄰地之法定空地而無法建築之重
    大瑕疵（理由詳見後述），然原告係於95年7 月間接獲訴外
    人陳三培之民事起訴狀，而由該起訴狀獲悉系爭土地涉有法
    定空地重複使用而無法供建築使用之瑕疵等情，業據原告自
    承在卷（本院卷第5 頁），並有起訴狀1 份附卷足憑（本院
    卷第28頁），則原告既於斯時即已發現系爭土地存有上開瑕
    疵，依前開規定，其自應即對被告為瑕疵通知。而查，原告
    雖主張其於95年7 月27日即以律師函通知被告系爭土地存有
    上開瑕疵，再於同年11月29日以律師函對被告為解除契約之
    意思表示，並提出律師函及掛號郵件收件回執影本各2 份為
    證（本院卷第32至36頁、第70頁、第120 頁），惟被告否認
    曾收受上開95年7 月27日律師函，抗辯其早於91年6 月1 日
    即已將坐落高雄縣大寮鄉○○○路107 號之「新厝加油站」
    出租予台亞石油股份有限公司（下稱台亞公司）經營使用，
    台亞公司並未轉交該律師函，至95年11月29日該份解除契約
    之律師函，亦係其法定代理人於96年4 月份至台亞公司新厝
    站始發現該律師函遭丟置在旁等語。
  3.按瑕疵通知為一定意思表示之行使，又非對話而為意思表示
    者，其意思表示以通知達到相對人時，發生效力，民法第95
    條第1 項定有明文。所謂達到，係指意思表示達到相對人之
    支配範圍，置於相對人隨時可了解其內容之客觀之狀態而言
    （最高法院58年台上字第715 號判例要旨參照）。次按民事
    訴訟法第138 條所規定之寄存送達，限於不能依同法第136
    條及第137 條規定行送達者，始得為之。設其送達之處所，
    雖原為應受送達人之住居所、事務所或營業所，而實際上已
    變更者，該原住居所、事務所或營業所，即非應為送達之處
    所，自不得於該原處所為寄存送達。如為寄存送達，應於應
    受送達人實際領取該訴訟文書時發生送達之效力。又送達於
    應受送達人之住居所、事務所或營業所行之，對於法定代理
    人之送達，亦得於當事人本人之事務所或營業所行之，民事
    訴訟法第136 條定有明文。所謂住所，即以久住之意思住於
    一定地域之謂；所謂居所，乃以暫時目的所居之場所；而所
    謂營業所，則指從事商業或其他營業之場所。又不能依民事
    訴訟法第136 條、第137 條之規定為送達者，固得依同法第
    138 條之規定為寄存送達，惟應受送達人之住居所、事務所
    或營業所現已變更者，縱令其戶籍登記尚未遷移，仍不得於
    原處所為寄存送達（最高法院88年度台抗字第539 號、88年
    度台抗字第251 號裁判要旨參照）。查被告公司設立登記地
    址為高雄縣大寮鄉○○村○○○路107 號，固有公司登記資
    料查詢在卷可按（本院卷第154 頁），且為兩造所不爭執，
    然查被告自91年6 月1 日起即將坐落高雄縣大寮鄉○○村○
    ○○路107 號之「新厝加油站」及其站體建築物、生財設備
    等出租予台亞公司經營使用，租賃期限至101 年5 月31日止
    乙節，有被告與台亞公司間之租賃契約書及公證書附卷可稽
    （本院卷第172 至176 頁），且觀之原告提出之上開95年7
    月27日及同年11月29日律師函送達地址仍均為高雄縣大寮鄉
    ○○村○○○路107 號，該2 份律師函雖分別於95年7 月28
    日及11月30日即經收受，但其收件回執之收件人均係蓋用台
    亞公司台亞新厝加油站之收發專用章，其中95年7 月27日該
    份律師函收件回執上並有台亞公司員工丙○○之簽名等情，
    亦有收件回執及台亞公司97年9 月15日台亞發字第01079 號
    函在卷足憑（本院卷第70頁、第120 頁、第228 頁），則被
    告既已將上址出租予台亞公司經營使用，其雖未辦理公司所
    在地變更登記，然「高雄縣大寮鄉○○村○○○路107 號」
    既已非被告之實際營業所，「台亞公司新厝加油站丙○○」
    亦難認係被告之受僱人，依前揭說明，原告向該址對被告為
    送達，尚不生合法送達之效力，是以自難認原告已於95年7
    月27日以上開律師函對被告為瑕疵通知之意思表示。
  4.又按買受人因物有瑕疵，而得解除契約或請求減少價金者，
    其解除權或請求權，於買受人依民法第356 條規定通知後6
    個月內不行使而消滅，民法第365 條第1 項定有明文，是買
    受人已依民法第356 條規定通知，為解除買賣契約之前提要
    件。本件原告雖於95年7 月27日寄發律師函對被告為瑕疵通
    知，但上開律師函並未合法送達被告，尚難認原告已依該律
    師對被告為瑕疵通知，已如前述，而證人戊○○雖於本院證
    稱：伊曾於95年間受原告之配偶郭輝煌之託代約被告法定代
    理人之配偶李威龍碰面，並協同郭輝煌、陳建源前往位於高
    鳳路之新厝加油站2 樓辦公室與李威龍碰面，由陳建源向李
    威龍提及系爭土地有瑕疵，希望能協商解決方案，但雙方沒
    有共識等語（本院卷第240 頁），且證人戊○○又證述：上
    開協商約係於95年新曆年底，協雙過後約兩個星期陳建源曾
    前往伊辦公室，表示當天其至法院開庭，並不樂觀等語（本
    院卷第240 頁），而本院上開95年度重訴245 號返還價金事
    件，於95年間僅分別於95年8 月10日及11月16日曾進行準備
    程序等情，亦經本院依職權調取上開案卷核閱無訛，足見原
    告配偶應係於95年11月初與被告法定代理人之配偶李威龍碰
    面並告知系爭土地瑕疵事宜，被告法定代理人之配偶李威龍
    當於95年11月初即知悉系爭土地瑕疵問題乙節。然李威龍雖
    為被告公司法定代理人之配偶，但李威龍與被告公司係分屬
    不同之人格，且被告否認李威龍有代表被告公司之權限，而
    原告復未舉證證明李威龍具有代表被告公司之權限，自難因
    此即認原告已對被告為瑕疵通知。則原告既未證明已依民法
    第356 規定對被告為瑕疵通知，自無從依上開法文規定取得
    買賣契約之解除權。是被告雖自認於96年4 月間輾轉收到原
    告於95年11月29日寄發之上開解除系爭契約之律師函，而堪
    認該律師函於斯時已生送達之效力，但原告既未對被告為瑕
    疵通知，其於95年11月29日寄發律師函以買賣標的物有瑕疵
    ，而主張解除系爭契約，自非合法。
  5.第查原告除依民法第359 條、第354 條規定，主張依物之瑕
    疵擔保之規定行使契約解除權外，另尚本於民法第349 條、
    第353 條規定，依關於債務不履行之規定，行使解除權，則
    此部分自無依民法第365 條第1 項規定，認其解除權已因除
    斥期間經過而消滅之餘地。是原告自仍得就買賣標的物之權
    利瑕疵部分，而主張解除系爭契約。
  (二)被告為本院95年度重訴字第245 號案件之受告知人，得否就
    該確定判決認定系爭土地無法供建築之用而有瑕疵部分主張
    不當？
  1.按參加人對於其所輔助之當事人，不得主張本訴訟之裁判不
    當，但參加人因參加訴訟之程度或因該當事人之行為不能用
    攻擊或防禦方法或當事人因故意或重大過失不用參加人所不
    知之攻擊或防禦方法者，不在此限；當事人得於訴訟繫屬中
    ，將訴訟告知於因自已敗訴而有法律上利害關係之第三人；
    受告知人不為參加或參加逾時者，視為於得行參加時已參加
    於訴訟，準用第63條之規定，民事訴訟法第63條、第65條、
    第67條分別定有明文。原告主張其於94年11月18日將系爭土
    地出售與訴外人陳三培，陳三培於95年4 月21日向高雄市政
    府工務局聲請建照執照，亦遭駁回申請，致陳三培向原告主
    張撤銷買受系爭土地之意思表示，並對原告提出返還價金之
    訴訟，原告並於訴訟中即96年1 月17日告知被告參加訴訟，
    經本院於96年1 月22日送達告知訴訟狀予被告，被告則於96
    年1 月29日具狀陳明不參加訴訟，案經本院95年重訴字第24
    5 號判決認定系爭土地無法建築，為交易上重大事項，得以
    錯誤為由撤銷買賣契約，判決命原告返還價金1935萬元確定
    等情，此為兩造所不爭執，已如前述，則本院審理95年度重
    訴字第245 號事件時，原告既已聲請告知訴訟狀並由本院將
    繕本送達於被告，且稽之該聲請告知訴訟狀之內容業已表明
    受告知人即本件被告若因原告於該案敗訴，有如何之法律上
    利害關係及該案已進行至如何程度，而受告知之本件被告仍
    具狀陳明不予參加訴訟，揆諸上開規定，應認已發生受告知
    而不為參加之參加訴訟效力。則被告既於本院95年度重訴字
    第245 號返還價金等事件已受告知參加訴訟，而不為參加，
    原告主張前開返還價金等事件之裁判被告有參加訴訟之效力
    ，應堪採信，依民事訴訟法第63條第1 項前段規定，被告自
    不得再於本件主張前開訴訟之裁判不當。
  2.依前開本院95年度重訴字第245 號返還價金事件確定判決認
    定系爭土地重測前原地號為高雄市苓雅區○○○段7 之24地
    號土地及同段7 之41地號之部分土地，而該2 筆土地與同段
    7 之42地號土地全部均為（58）高市建土築使字第00558 號
    使用執照之建築基地，當時建物門牌號碼為高雄市苓雅區○
    ○○路33巷3 、4 、5 、6 、7 、7 之1 共6 戶，其中民權
    一路33巷3 號建物（門牌整編後為民權一路91巷1 號），於
    76年間核准拆除，並領有拆除執照，以致現況為空地，但系
    爭土地仍為前述使用執照之整體基地範圍，在與相鄰土地合
    併前，不得單獨申請建築執照，而不得供建築使用等事實，
    則被告基於參加訴訟之效力，於本件訴訟應受前開事實認定
    之結果所拘束，其再抗辯系爭土地並非不得供建築使用，或
    不得單獨申請建築執照云云，自不足採。
  (三)原告得否解除系爭契約，並請求被告返還買賣價金1800萬元
    及自94年6 月29日起至清償日止按年息5%計算之利息？
  1.按出賣人應擔保第三人就買賣之標的物，對於買受人不得主
    張任何權利，民法第349 條定有明文。出賣人不履行前開義
    務者，買受人得依關於債務不履行之規定，行使其權利，同
    法第353 條亦有明定。此所謂行使關於債務不履行所生之權
    利者，即契約解除權，違約金請求權，損害賠償請求權等是
    （民法第353 條立法立理參照）。又出賣人依此所負瑕疵擔
    保責任，係屬一種法定責任，不以出賣人對於瑕疵之發生，
    有故意或過失為必要。查本件原告與被告訂約購買之系爭土
    地，其登記地目既為建地，自應有得供建築使用之通常效用
    ，預定效用，出賣人即被告就此即應擔保第三人對於買受人
    即原告不得主張任何權利。惟查：
  系爭土地重測前原地號為高雄市苓雅區○○○段7 之24地號
    土地及同段7 之41地號之部分土地，而該2 筆土地與同段7
    之42地號土地全部均為（58）高市建土築使字第00558 號使
    用執照之建築基地，當時建物門牌號碼為高雄市苓雅區○○
    ○路33巷3 、4 、5 、6 、7 、7 之1 共6 戶，其中民權一
    路33巷3 號建物（門牌整編後為民權一路91巷1 號），於76
    年間核准拆除，並領有拆除執照，以致現況為空地，但系爭
    土地仍為前述使用執照之整體基地範圍，在與相鄰土地合併
    前，不得單獨申請建築執照，而不得供建築使用等情，已如
    前述，況訴外人陳培三於於95年4 月21日以富羽建設股份有
    限公司（下稱富羽公司）向高雄市政府工務局申請建照執照
    ，而遭該局以系爭土地為涉法定空地重覆使用為由駁回申請
    在案，亦有高雄市政府工務局95年4 月26日高市工務建字第
    095A000939號函在卷可按（本院卷第31頁），由此可知，被
    告立約出售與原告之系爭土地，原屬高雄市政府（58）高市
    建土築使字第00558 號使用執照建築基地範圍，以致發生法
    定空地重複使用而無法單獨申請建築執照，亦不得供建築使
    用之情形。
  按土地於他人有通行地役權之情形仍以之為建地出賣，以供
    人建築房屋者，即具有權利之瑕疵（參史尚寬著債法各論，
    62年10月台北四版，第22頁）。承前所述，本件原告雖取得
    系爭土地之所有權，但因系爭土地原屬高雄市政府（58）高
    市建土築使字第00558 號使用執照建築基地範圍，以致發生
    法定空地重複使用而無法供建築使用之情形，且查法定空地
    之立法意旨，乃建築基地於建築使用時，依法應保留一定比
    例面積的空地，在於使建築物便於日照、通風、採光或防火
    等，並增進整體建築物使用人之舒適、安全、衛生為目的所
    加諸公法之限制，如任意分割、移轉或重複使用即有礙於整
    體建築物之使用目的，是乃立法即於建築法第11條第3 項規
    定以禁止為上開行為，故系爭土地既有高雄市政府（58）高
    市建土築使字第00558 號使用執照建築所示建物所有權人及
    其坐落基地所有權人對之具有法定空地權利而無法供建築使
    用之情形，被告復以之為建地出賣，所為之給付自有前揭民
    法第349 條所定之權利瑕疵存在。
  從而，被告既於96年4 月間即收受原告於95年11月29日寄發
    之解除系爭契約之律師函（已載明上開權利瑕疵），且迄未
    排除此項權利瑕疵，再經原告於96年5 月29日以本件起訴狀
    繕本之送達對其為解除契約之意思表示，該起訴狀繕本並經
    被告收受而於96年6 月29日具狀提出答辯等情，亦有本件起
    訴狀及被告所提準備書(一)狀在卷足憑，是原告依債務不履行
    之規定，行使權利，向被告為解除契約之意思表示（該解除
    契約之意思表示應認至遲於96年6 月29日即已到達被告），
    即屬依法有據。
  2.次按出賣人應負權利瑕疵之擔保責任者，買受人依債務不履
    行之規定解除契約後，自有民法第259 條回復原狀請求權及
    民法第260 條損害賠償請求權之適用（民法第363 條立法理
    由參照）。另按契約解除時，當事人雙方負有回復原狀之義
    務，所受領之給付有金錢者，應附加自受領時起之利息償還
    之，民法第259 條第1 項第2 款亦有明文。查被告因系爭買
    賣契約原已受領買賣價金1800萬元，已如前述，而系爭買賣
    契約既已業經原告合法解除，則原告依民法第259 條規定，
    請求被告返還價金1800萬元，及自最後受領日之後之94年6
    月29日起，至清償日止，按年息5%計算之利息，自屬有據。
  (四)如原告得解除系爭契約，則被告得否主張同時履行抗辯？
    按當事人因契約解除而生之相互義務，準用民法第264 條至
    第267 條之規定，民法第261 條定有明文。而契約解除，雙
    方互負回復原狀之義務，為民法第259 條所明定，此項互負
    之義務，依民法第261 條準用第264 條之規定，於他方未為
    對待給付前，得拒絕自已之給付（最高法院44年台上字第70
    2 號判例意旨參照）。查兩造間系爭買賣契約既已業經解除
    ，兩造自互負回負原狀之義務，被告自得行使同時履行抗辯
    權。是被告抗辯原告於將系爭土地之所有權移轉登記予被告
    前，被告得拒絕返還所受領之1800萬元，洵屬有據。
七、綜上所述，原告依民法第259 條規定，請求被告給付1800萬
    元，及自94年6 月29日起至清償日止，按年息5%計算之利息
    ，為有理由，應予准許；被告行使同時履行抗辯權，於法亦
    屬有據，自應為同時履行之對待給付判決。
八、本件兩造均陳明願供擔保請准為假執行或免為假執行之宣告
    ，經核均無不合，爰分別酌定相當之擔保金額准許之。
九、本件事證已臻明確，兩造其餘之攻擊防禦方法核與判決結果
    不生影響，毋庸一一論列，併此敘明。
十、據上論結，本件原告之訴為有理由，合依民事訴訟法第78條
    、第390 條第2 項、第392 條第2 項，判決如主文。
中    華    民    國    97    年    11    月   7      日
                  民事第一庭  法  官  劉惠娟
以上正本係照原本作成。
如不服本判決，應於送達後20日內，向本院提出上訴狀並表明上
訴理由，如於本判決宣示後送達前提起上訴者，應於判決送達後
20日內補提上訴理由書（須附繕本）。
中    華    民    國    97    年    11    月    7    日
                              書記官  王高山


司法院資訊處製作；財團法人民間司法改革基金會備份。
